【裁判字號】    97,訴,67
【裁判日期】    971030
【裁判案由】    公寓大廈管理條例
【裁判全文】
臺北高等行政法院裁定
                                        97年度訴字第67號
原      告  甲○○
訴訟代理人  黃達元  律師
複代理人    李樂濟  律師
被      告  臺北市政府
代  表  人  乙○○市長）住同.
訴訟代理人  丙○○
            丁○○
上列當事人間因公寓大廈管理條例事件，原告不服內政部中華民
國96年12月10日台內訴字第0960114996號訴願決定，提起行政訴
訟。本院裁定如下︰
    主  文
原告之訴駁回。
訴訟費用由原告負擔。
    理  由
一、事實概要：
    緣臺北市正義國民住宅社區甲區第9 屆管理委員會（原告為
    甲區第9 屆管委會主委），經被告臺北市政府所屬都市發展
    局以民國（下同）96年3月16日北市都管字第09630486800號
    函知第9屆延長任期至96年3月31日止，請依國民住宅社區管
    理維護辦法台北市補充規定辦理第10屆管理委員會委員選舉
    事宜。然臺北市正義國民住宅社區甲區管理委員會未辦理改
    選事宜，被告所屬都市發展局以96年5 月28日北市都管字第
    096315138600號函，公告於96年6月9日辦理推選台北市正義
    國民住宅社區甲區管理委員會第10屆管理委員。後並選出委
    員及主任委員，分別經被告所屬都市發展局公告社區。原告
    不服，提起訴願遭決定不受理。
二、原告循序起訴意旨略以：95年11月25日正義國民住宅社區甲
    區召開區分所有權人會議，會中對於管理委員會之委員人數
    、產生方式作成決議。隨後並於95年12月16日舉辦管理委員
    及候補委員之選舉。之後，原告經由管委會之委員選舉成為
    主任委員。被告對於前揭選舉不予承認，而逕行於96年6月9
    日舉辦管理委員改選，並選出管理委員、主任委員，非但違
    反區分所有權人會議之決議，更已侵害原告擔任主任委員之
    權利。原告係「正義國民住宅社區甲區管委會」合法選任之
    主任委員，被告逕行辦理選舉而選出其他主委，導致原告無
    從繼續代表管委會爭取合法權益，且關於主任委員法律上之
    權利義務，一併喪失，應屬行政處分之相對人；縱認於原告
    並非相對人，亦應屬系爭行政處分之法律上利害關係人；又
    95年11月25日甲區之區分所有權人會議之決議，合法有效：
    被告無視「正義國民住宅社區甲區」區分所有權人會議之決
    議，逕行舉辦選舉，已屬違法；被告逕行舉辦之選舉，應無
    效力；且被告介入舉辦選舉之行為，違反公寓大廈管理條例
    之規定；原告主張撤銷之原行政處分，係被告96年6月27日
    府都管字第09632893200號函，而非96年6月9日之違法舉辦
    選舉；96年6月27日函業經原告提出訴願程序救濟，並經內
    政部96年12月10日第0000000000號訴願決定，原告不服訴願
    決定及原處分，提出本件行政訴訟，程序應無違誤。該函文
    說明欄第一項後段明確表示，係針對訴願決定書辦理。因此
    ，被告機關依據訴願決定書所為之新決定，性質上亦應屬行
    政處分，否則，豈非剝奪受處分人救濟之權利。被告96 年6
    月27日之函文中所提及之「96年6 月9 日」管理委員之推選
    ，及96年6 月20日函（96年6 月30日選舉管理委員、96 年7
    月1 日進行互選主委）之推選行為，實際上均因行政處分應
    撤銷而須「回復原狀」，故被告亦應就該2 次推選出之委員
    資格一併予以撤銷；爰聲明求為判決：訴願決定及原處分（
    被告96年6 月27日府都管字第09632893200 號函）撤銷；並
    命被告撤銷其於96年6 月9 日、96年6 月30日及96年7 月1
    日辦理推選所選出之全部管理委員、主任委員資格。
三、按「原告之訴，有左列各款情形之一者，行政法院應以裁定
    駁回之。但其情形可以補正者，審判長應定期間先命補正：
    ……10、起訴不合程式或不備其他要件者。」行政訴訟法第
    107條第1項第10款定有明文。次按訴願法第1條第1項規定：
    「人民對於中央或地方機關之行政處分，認為違法或不當，
    致損害其權利或利益者，得依本法提起訴願。但法律另有規
    定者，從其規定。」同法第3條第1項規定：「本法所稱行政
    處分，係指中央或地方機關就公法上具體事件所為之決定或
    其他公權力措施而對外直接發生法律效果之單方行政行為。
    」至行政機關所為單純事實敘述或理由之說明，不因該項敘
    述或說明而生法律上之效果者，自非行政處分，有改制前行
    政法院44年判字第18號判例、52年判字第269號判例可參。
    經查，原告對聲請撤銷之原處分究何所指，訴訟中反覆不定
    ，嗣於言詞辯論時聲明確定為係不服被告96年6 月27日府都
    管字第09632893200 號函，乃請求撤銷之；惟被告96年6 月
    27日府都管字第09632893200 號函之內容，僅屬被告通知臺
    北市正義國民住宅社區甲區管理委員會依法檢附相關資料向
    臺北市建築管理處申報及臺北市正義國民住宅社區甲區第10
    屆管理委員會委員選舉進度等相關事項所為之告知，純屬單
    純事實敘述或理由之說明，並非對原告申請有所准駁之行政
    處分，原告據以提起撤銷訴訟，程序上於法未合。
四、次按「訴狀送達後，原告不得將原訴變更或追加他訴。但經
    被告同意，或行政法院認為適當者，不在此限。」「被告於
    訴之變更或追加無異議，而為本案之言詞辯論者，視為同意
    變更或追加。」行政訴訟法第111條第1項、第2項定有明文
    。再按行政訴訟法第111條第1項至第3項關於訴之變更或追
    加之規定，於變更或追加之新訴為撤銷訴訟而未經訴願程序
    者，不適用之，為同條第4項所明定。又行政訴訟法第5條第
    2項規定：人民因中央或地方機關對其依法申請之案件，予
    以駁回，認為其權利或法律上利益受違法損害者，經依訴願
    程序後，得向高等行政法院提起請求該機關應為行政處分或
    應為特定內容之行政處分之訴訟。又變更或追加之新訴係依
    行政訴訟法第5條（請求應為行政處分）提起之訴訟而未經
    訴願程序者，類推適用行政訴訟法第111條第4項規定。本件
    原告聲明後段請求撤銷被告於96年6月9日、96年6月30日及
    96年7月1日辦理推選所選出之全部管理委員、主任委員資格
    ；此聲明係原告於97年8月12日準備程序終結後，始行提出
    ，經查該部分聲明，與原告起訴時聲明撤銷之標的，請求基
    礎並非同一；被告於言詞辯論時並表明不同意該部分聲明之
    追加；是原告有關該部分聲明之追加，已非合法。況原告上
    揭聲明係請求撤銷被告於96年6月9日、96年6月30日及96年7
    月1日辦理推選所選出之全部管理委員、主任委員資格；此
    聲明係請求命被告作成一定內容（撤銷）之行政處分，其訴
    訟性質為課予義務訴訟，惟該部分請求，原告未事先向被告
    機關申請，亦未踐行合法訴願程序，亦難認為合法，應予駁
    回。
五、原告之訴既不合法而應予駁回，則兩造實體上之主張，即無
    庸審究，併此敘明。
六、依行政訴訟法第107條第1項第10款、第104條、民事訴訟法
    第95條、第78條，裁定如主文。
中    華    民    國    97    年    10    月    30    日
              台北高等行政法院第六庭
                      審 判 長法  官   林文舟
                              法  官   陳鴻斌
                              法  官   許瑞助
上為正本係照原本作成。
如不服本裁定，應於送達後10日內向本院提出抗告狀（須按他造
人數附繕本）。
中    華    民    國    97    年    10    月    30    日
                              書記官   吳芳靜


司法院資訊處製作；財團法人民間司法改革基金會備份。
